【裁判字號】    89,訴,2803
【裁判日期】    900830
【裁判案由】    強盜等
【裁判全文】
臺灣高雄地方法院刑事判決                        八十九年度訴字第二八三號
    公  訴  人  臺灣高雄地方法院檢察署檢察官
    被      告  己○○
    指定辯護人  本院公設辯護人丁○○
右列被告因強盜等案件，經檢察官提起公訴（八十九年度偵字第一九八八三號、八十
九年度偵字第二二一二六號）暨移送併辦（九十年度偵字第三五九三號）以及台灣高
雄嘉義地方法院檢察署移送併辦部分（九十年度偵字第三四六四號、九十年度三六二
六號、九十年度偵字第三四九三號），本院判決如左：
    主  文
己○○連續意圖為自己不法之所有，結夥三人以上攜帶兇器，以強暴至使不能抗拒而
取他人之物，累犯，處有期徒刑捌年，並應於刑之執行完畢或赦免後，令入勞動場所
，強制工作年。扣案之膠帶壹捲沒收。
    事  實
一、己○○曾有竊盜、二次違反麻醉藥品管理條例、藥事法、偽造文書、妨害兵役等
    前科，其中於民國八十年間所犯之竊盜案件及違反麻醉藥品管理條例案件，分別
    經法院判處有期徒刑七月、八月確定；於八十一年間所犯之違反麻醉藥品管理條
    例案件及藥事法案件，分別經臺灣高等法院台南分院判處有期徒刑五年一月、六
    月確定；於八十二年間所犯之偽造文書案件，經法院判處有期徒刑四月，如易科
    罰金，以三十元折算一日確定；於八十二年間所犯之妨害兵役案件，經法院判處
    有期徒刑五月確定，上開六罪於八十二年十月十四日經臺灣高等法院台南分院裁
    定應執行有期徒刑七年確定，八十二年七月六日入監執行，八十五年一月二十三
    日假釋出獄，假釋期間至八十九年七月四日止，未經撤銷假釋，於假釋期滿日視
    為有期徒刑執行完畢。惟己○○竟不知悔改，（一）因見報紙上借款廣告，認為
    從事貸放款項之人，手中應握有現金，竟與戊○○（已審結）、丙○○（已審結
    ）、陳柏誠（由台灣台中地方法院審理）計畫以佯稱借款為餌，誘其外出趁機強
    劫，遂基於意圖為自己不法之所有之概括犯意聯絡與行為分擔，於八十九年七月
    十四日，由戊○○提供白色車車牌號碼為Ｆ五─五八七二號自用小客車，由丙○○駕駛，搭載戊○○、己○○、陳柏誠等三人，先由己○○至台中市購買斧頭、
    西瓜刀各一把及玩具手槍一把（均未扣案），復由己○○看報紙選定放款者壬○○以易付卡之行動電話聯絡佯稱欲向其借款，並約其同日下午一時許，至台中市
    ○○路與文心路巷口見面，而壬○○即依約前往，而於上開巷口附近陳柏誠即持
    玩具手槍強壓壬○○進入巷內空屋，並由丙○○與戊○○分持斧頭及西瓜刀各一
    把站於壬○○身邊押制，以此方式致令其無法抗拒後，而由己○○即動手強取壬○○手提袋之新台幣（下同）八十一萬元、三張支票（面額為十三萬元）、身份
    證及駕照各一張、信用卡四張（分屬壬○○、謝淑娟各二張）等財物，得手後，
    喝令壬○○自行脫光衣服以避免其追來，四人即搭乘上開自用小客車離去，並由
    己○○朋分予戊○○、丙○○各十五萬元，陳柏誠分得九萬元及信用卡四張，嗣
    因為警於八十九年七月十八日因吳嘉仁涉犯毒品危害防制條例一案，持搜索票至
    其嘉義市○○街一０一號住處搜索時查扣到上開信用卡四張，循線得知係陳柏誠
    所交付因而查知上情。（二）己○○、戊○○、丙○○三人，復承上揭強盜犯意
    ，夥同甲○○（通緝中，另行審結），於八十九年七月二十五日中午九時二十分
    許，由戊○○依報載借款廣告以其行動電話0000000000撥打給乙○○
    佯稱有部汽車要典當借款八十萬元，相約同日十二時三十分於高雄市○○○路四
    六六號慈春庭素食餐廳內包廂見面，乙○○遂偕同友人庚○○依約前往，於八十
    九年七月二十五日中午十二時四十五分許進入包廂後，即分由甲○○持玩具手槍
    ，丙○○持西瓜刀脅迫乙○○、庚○○二人，致令二人無法抗拒，而由己○○動
    手強取乙○○所攜帶八十萬元及行動電話二支，隨即由戊○○以黃色膠帶捆綁二
    人手腳及嘴巴逃逸，得手後由黃政龍朋分予戊○○、丙○○、甲○○各十五萬元
    ，並將行動電話一支交予丙○○，另一支則棄置於嘉義市○○路垃圾堆。嗣因甲○○於上開餐廳時有使用杯子喝水而殘留指紋循線查知獲上情，並扣有膠帶一捲
    。（三）己○○、戊○○、丙○○三人，復承上揭強盜犯意，由己○○依報載借
    款廣告選定辛○○佯稱欲借款二十萬元應急，並相約於八十九年八月十六日下午
    一時許在台北縣新莊市○○路五二八號海底城海釣場見面，辛○○依約前往，到
    達上開海釣場包廂，即由丙○○持西瓜刀在門口把風，己○○持玩具手槍一把喝
    令辛○○趴在沙發上，並由戊○○以膠帶捆綁辛○○，令其無法抗拒而由己○○
    動手強取其攜帶之皮包內有二十萬元及行動電話二支等財物，得手後由己○○朋
    分予戊○○六萬元，丙○○分得五至六萬元及行動電話一支，嗣警方查獲上開二
    支行動電話分由己○○、丙○○分別贈與予不知情立黃基洪、陳旺明二人始查獲
    上情。
二、案經嘉義縣警察局、高雄市政府警察局報告台灣高雄地方法院檢察署偵查起訴及
    台灣板橋地方法院檢察署檢察官移送併辦。
    理  由
一、上揭犯罪事實（一）之部分：訊據被告己○○於本院審理時對於上揭犯行坦白承
    認，而共同被告戊○○、丙○○對於上揭於八十九年七月十四日強盜壬○○之犯
    行於警偵訊中及本院審理時均坦承不諱，而同案共犯陳柏誠將其所強盜得來之信
    用卡四張於八十九年七月十五日晚上十時許交付於吳嘉仁，並於八十九年七月十
    八日上午十時四十分許為警方搜索查獲等情，業據吳嘉仁於警訊時供承甚明，而
    陳柏誠於警訊中對此亦不否認，而對於參與上揭犯行亦坦白承認，此外復有搜索
    扣押證明筆錄一份及信用卡正反面影本二紙在卷可稽，雖被害人壬○○供稱其並
    非經營借放款業務，惟共同被告戊○○、丙○○二人均指述係因己○○看報紙借
    款廣告而選定壬○○，且被害人供述當天與女友係要逛街，並順便看中古車等情
    ，何以身懷現金八十萬鉅款前往，且被害人僅係純看車，而依正常購買汽車交易
    習慣亦非須一次付清價款，被害人壬○○攜帶八十萬元前往，顯非常情，是以，
    被告己○○、戊○○、丙○○三人所稱係以報紙分類廣告經營借放款業者，為選
    定強盜對象，應較可採，另被告戊○○迭於八十九年九月六日、同年月二十日、
    同年月二十一日警訊中及本院八十九年十二月一日移審訊問中均供述係被告丙○○持斧頭，而其持西瓜刀等語，另參以被告丙○○八十九年十一月七日警訊中亦
    供述當日其持斧頭押住壬○○等語，又陳柏誠亦於警訊時供述當日確有人持斧頭
    等語，是以當日被告戊○○應係持西瓜刀，而被告丙○○應係持斧頭之兇器，應
    較可採，故被告丙○○於本院九十年四月九日審理時供述自己係持西瓜刀，而被
    告戊○○好像拿斧頭等語，而被告二人於最後審判期日供述二人係持西瓜刀，均
    與自己先前之陳述有所矛盾，亦不足採信。
二、上揭犯罪事實（二）之部分：被告己○○對於上揭犯行亦坦承不諱，另被告戊○○、丙○○迭於警偵訊及本院審理時對於自己有參與強盜乙○○等人之犯行均坦
    白承認，此外復有當日被告甲○○於慈香亭素食館所使用杯子，經送驗確屬被告
    甲○○之指紋屬實，此有內政部警政署刑事局八十九年七月三十一日局紋字第九
    ０六號指紋鑑定書一份在卷足憑，另共同被告戊○○於八十九年七月二十五日九
    時二十分許起迄八十九年七月二十五日十二時四十五分止，以其行動電話000
    0000000撥打給乙○○所有之000000000行動電話號碼，亦有台
    灣大哥大股有限公司通聯記錄一紙在卷可稽，而共同被告戊○○於八十九年九月
    四日警訊中即明確供述係其以0000000000撥打電話給被害人等語，並
    於本院九十年一月五日審理中亦供述確係其所撥打之電話，故共同被告戊○○事
    後辯稱係己○○撥打該電話顯不足採。又共同被告戊○○確有以黃色膠帶捆綁被
    害人手腳及嘴巴，亦據被害人乙○○及庚○○供承在卷，而被告戊○○於八十九
    年九月四日、同年月六日警訊中坦白承認，且有扣案之膠帶經共同被告戊○○辨
    認確係犯罪所用之物，是以，共同被告戊○○事後辯稱其並沒有進入慈香亭餐廳
    之包廂捆綁被害人等語，應屬事後卸責之詞不足採信。
三、上揭犯罪事實（三）之部分：被告己○○對於上揭犯行供承不諱，而共同被告戊○○、丙○○迭於警偵訊及本院審理時對於自己有參與強盜辛○○之犯行亦坦白
    承認，而被告己○○、丙○○自被害人強盜辛○○而得之行動電話二支分別贈與
    予不知情立黃基洪、陳旺明二人，亦據黃基洪與陳旺明二人於警訊時供述甚明，
    且業據被害人辛○○指認確係案發當時遭強盜之行動電話，並經其認領保管，此
    有贓物認領保管單一紙及照片二紙在卷可稽，而被害人辛○○於警訊中指述之情
    節，核與被告己○○所自白部分相符，堪信為真實。被害人辛○○雖於本院審理
    時改口稱係去海釣場玩而遭強盜，且亦不認識共同被告戊○○、丙○○，亦無見
    過等語，惟被害人辛○○於八十九年十二月二十六日警訊時明白供述係在中國時
    報刊登廣告要低利放款供不特定人借貸，因有人佯稱要借款二十萬元應急，方相
    約至台北縣新莊市○○路五二八號海底城海釣場見面，而在上址包廂內遭三名男
    子強盜，顯與被害人於本院審理時供述情節有異，並於警訊中經其指認三名強盜
    男子，其中一名己○○比較像，其他二人（被告二人）沒有印象，只是很像等語
    ，亦與本院所述之情節有違，參諸人之記憶力往往會隨時間經過而遞減，距離案
    發時點愈近，其記憶力依論理法則自應為清楚，故自應以被害人辛○○於警訊中
    所述較為可採。
四、綜上所述，本件事證已臻明確，被告己○○之自白與事實大致相符，堪信為真實
    ，被告己○○之犯行洵堪認定。
五、被告己○○犯強盜罪所用之西瓜刀、斧頭等物，客觀上對於人之生命、身體有造
    成危害之危險，為兇器，是被告戊○○、丙○○、己○○等三人所為係犯刑法第
    三百三十條第一項之結夥三人攜帶兇器之加重強盜罪。公訴人雖未就被告己○○
    與戊○○、丙○○二人於八十九年八月十六日強盜辛○○之犯行起訴，然本院認
    該等部分與已起訴之被告等強盜取財部分有連續犯之裁判上一罪關係，亦為起訴
    之效力所及，本院自應併予審理。被告己○○、戊○○、丙○○就上開犯罪事實
    （一）、（二）、（三）及與陳柏誠就上開犯罪事實（一）部分，與被告甲○○
    就上開犯罪事實（二）之部分，有犯意聯絡及行為分擔，為共同正犯。又被告己○○加重強盜之犯行，時間緊接，犯罪構成要件相同，所犯罪名又屬同一，顯係
    基於概括犯意反覆為之，應論以意圖為自己不法之所有，結夥三人以上攜帶兇器
    ，以強暴至使不能抗拒而取他人之物之連續犯之一罪處斷。末查被告己○○曾有
    竊盜、二次違反麻醉藥品管理條例、藥事法、偽造文書、妨害兵役等前科，其中
    於民國八十年間所犯之竊盜案件及違反麻醉藥品管理條例案件，分別經法院判處
    有期徒刑七月、八月確定；於八十一年間所犯之違反麻醉藥品管理條例案件及藥
    事法案件，分別經臺灣高等法院台南分院判處有期徒刑五年一月、六月確定；於
    八十二年間所犯之偽造文書案件，經法院判處有期徒刑四月，如易科罰金，以三
    十元折算一日確定；於八十二年間所犯之妨害兵役案件，經法院判處有期徒刑五
    月確定，上開六罪於八十二年十月十四日經臺灣高等法院台南分院裁定應執行有
    期徒刑七年確定，八十二年七月六日入監執行，八十五年一月二十三日假釋出獄
    ，假釋期間至八十九年七月四日止，未經撤銷假釋，於假釋期滿日視為有期徒刑
    執行完畢，有臺灣高等法院檢察署刑案紀錄簡覆表在卷可稽，其受有期徒刑之刑
    執行完畢後，五年以內再犯有期徒刑以上之本罪，為累犯，應依法遞加重其刑。
    爰審酌被告己○○品行、智識程度、生活狀況等情形，以犯罪時之行為手法，危
    害社會治安重大，並深深威脅被害人之生命、身體、自由及財產，彼等犯罪之動
    機、目的、手段、犯罪所生之危害、犯罪後坦承犯行之態度，量處如主文所示之
    刑。被告己○○前於八十年至八十二年間，因三次違反麻醉藥品管理條例、竊盜
    罪、妨害兵役罪、偽造文書罪等，先後經判處有期徒刑六月、八月、五年四月、
    七月、五月、四月，合併定應執行刑，於八十二年七月六日入監服刑，並於八十
    五年一月二十三日假釋，已如前述，詎己○○又於八十八年間又因違反動產擔保
    交易法，經法院判處拘役五十日，而於同年復因違反槍砲彈藥刀械管制條例案件
    ，經台灣嘉義地方法院檢察署檢察官起訴，並經台灣嘉義地方法院判處有期徒刑
    五年四月確定另於八十九年間又因偽造文書案件，經法院判處有期徒刑五月，此
    有台灣高雄地方法院檢察署刑案資料查註紀錄表可按，可見被告己○○品行非端
    ，且俱未能因刑之執行，而收教化矯治之效，正值青年時期，不圖上進，苟乏金
    錢花用，竟以強盜犯行，遂行所需，對社會所造成之危害不可謂不大，其所具之
    社會危險性已顯著，顯有犯罪之習慣，為使被告己○○養成正確工作觀念及避免
    被告己○○因無正常工作而犯罪，爰依刑法第九十條規定之意旨，強制其從事勞
    動，以學習一技之長及正確之謀生觀念，使其日後重返社會後，能適應社會生活
    ，以達特別預防之目的，併予諭知被告己○○於刑之執行完畢或赦免後，令入勞
    動場所，強制工作三年，以示懲儆。又扣案之膠帶一捲為被告等人供犯罪所用，
    且為渠等購買所有，業據被告戊○○於警訊供承在卷，爰依刑法第三十八條第一
    項第二款規定沒收之。
六、公訴人另認被告己○○於上開犯罪事實（一）部分由被告陳柏誠持有手槍一把及
    子彈二顆，因認被告己○○等人涉有槍砲彈藥刀械管制條例第七條第四項罪嫌，
    惟遍查全卷並無有扣案之槍枝檢驗報告抑或可供查證之槍枝資料，而被告己○○
    等人又均堅決否認有何違反槍砲彈藥刀械管制條例第七條第四項之犯行，自不得
    僅以陳柏誠於警訊中供述有持一把手槍內有二發子彈強盜，即遽認被告二人確有
    公訴人所指之犯行，既不能證明被告二人有為公訴人所指之犯行，本應為諭知無
    罪，惟公訴意旨認此部份與被告前開論罪科刑部份有牽連犯之裁判上一罪關係，
    爰不另為無罪之諭知。至於本判決參考立法院司法委員會第四屆第一會期第六次
    全體委員會議之「懲治盜匪條例是否已於民國三十四年失效，而應提起大法官會
    議釋憲案」公聽會報告、監察院對同一問題之調查報告、臺灣本土法學雜誌「懲
    治盜匪條例學術研討會」等文獻及所附之資料，本判決認懲治盜匪條例已於三十
    四年四月八日失效，基於「罪刑法定主義」，本案應適用刑法強盜罪章之規定論
    罪，而公訴人亦起訴法條中僅論以刑法第三百三十條第一項之罪，自無庸依懲治
    盜匪條例第七條第一項之規定，將被告二人所盜取被害人之財物，為發還被害人
    之諭知，併此敘明（事實上被告二人所強盜財物如信用卡四張及行動電話二支均
    業由被害人領回，亦無庸發還）
七、至於台灣嘉義地方法院檢察署檢察官移送被告己○○涉犯槍砲彈藥刀械管制條例
    部分，由於本件起訴部分並無從證明陳柏誠確持有槍彈而為強盜，且持有手槍者
    係陳柏誠，亦非被告己○○，自難認被告己○○有持移送併辦部分扣案之槍彈而
    為強盜犯行，故移送併辦部分與本件論罪科刑部分並無連續犯或牽連犯之裁判上
    一罪關係，爰將移送併辦部分退回台灣嘉義地方法院檢察署，另請檢察官依法辦
    理，併此敘明。
據上論斷，應依刑事訴訟法第二百九十九條第一項前段，刑法第二十八條、第五十六
條、第三百三十條第一項、第四十七條、第三十八條第一項第二款，第九十條，判決
如主文。
中          華        民       國     九十     年     八    月   三十    日
         臺灣高雄地方法院刑事第二庭
                                          法  官  廖  建  瑜
右正本證明與原本無異。
如不服本判決，應於判決送達後十日內，向本院提出上訴狀。
                                          書記官  歐  文  政
中    華    民    國      九十      年      九      月      三      日
附錄論罪科刑法條：
刑法第三百三十條
犯強盜罪而有第三百二十一條第一項各款情形之一者，處五年以上十二年以下有期徒
刑。
前項之未遂犯罰之。


司法院資訊處製作；財團法人民間司法改革基金會備份。
